【裁判字號】    98,易,3002
【裁判日期】    981214
【裁判案由】    詐欺
【裁判全文】
臺灣臺北地方法院刑事判決              98年度易字第3002號
公  訴  人  臺灣臺北地方法院檢察署檢察官
被      告  乙○○
上列被告因詐欺案件，經檢察官聲請簡易判決處刑（98年度偵緝
字第2209、2210號），本院認不宜以簡易判決處刑，改行通常程
序訴訟審理，被告於本院準備程序進行中，就被訴事實為有罪之
陳述，經本院告知簡式審判程序意旨，並聽取公訴人及被告之意
見後，本院合議庭裁定依簡式審判程序審理，判決如下：
    主  文
乙○○幫助意圖為自己不法之所有，以恐嚇使人將本人之物交付
，處有期徒刑參月，如易科罰金，以新臺幣壹仟元折算壹日。
    事  實
一、乙○○預見某真實姓名、年籍不詳綽號「小王」之成年男性
    友人不自行申辦行動電話門號而向其索用，係擬供為詐欺取
    財、恐嚇取財等不法犯罪行為聯絡之用等事實，竟以此事實
    發生不違背其本意之幫助詐欺取財及幫助恐嚇取財不確定故
    意，於民國98年4 月中旬某日，在位於臺北市○○路145 號
    之臺北市立聯合醫院和平院區門口，將其甫於同年月申辦之
    0000000000號（7 日向家樂福電信公司申辦）、0000000000
    號（7 日向中華電信公司申辦）、0000000000號、00000000
    00號（均8 日向臺灣大哥大電信公司申辦）、0000000000號
    （10日向遠傳電信公司申辦）行動電話門號SIM 卡，一併無
    償交予「小王」使用，嗣該人與同犯罪集團成員間，意圖為
    自己不法之所有，先後為如下行為：
  (一)該集團共同基於詐欺之犯意聯絡，使用上開0000000000號之
    門號對外刊登廣告，用以收取金融帳戶，俟歐陽湧（本院另
    案審理中）撥打該電話與該集團成員議定後，於98年4 月15
    日交付第一銀行延吉分行帳戶（帳號：00000000000 號，下
    稱第一銀帳戶）提款卡（含密碼）供該集團使用，該集團旋
    即於同年月17日晚上6 時40分，向甲○○佯稱係MOMO電視購
    物台人員，表示因送貨人員疏忽，將其某筆購物由一次付清
    變成需分期付款云云，再由他人假冒玉山銀行人員要求甲○○前往自動櫃員機提領款項再存入指定帳戶，甲○○不疑有
    詐，遂將提領之新臺幣（下同）500 元及42,500元分別於當
    晚存入歐陽湧之上開第一銀帳戶內，旋遭該集團提領一空，
    後甲○○始發覺受騙。
  (二)該集團共同基於恐嚇取財之犯意聯絡，使用上開0000000000
    號之門號對外刊登7 年級個人工作室「女按摩」之廣告，俟
    丙○○於98年5 月2 日下午2 時許撥打該電話與該集團聯絡
    後相約至臺北縣中和市見面，對方遣某女子於電話中要求確
    認是否為警察，丙○○察覺有異掛斷電話，但該集團卻於同
    年月5 日下午3 時許去電丙○○自稱係竹聯幫陳老大，稱其
    2 日放鴿子，要包紅包給他們兄弟、小姐，否則將去電其家
    人告知其找按摩女，以此加害名譽之事恐嚇丙○○，致其心
    生恐懼，先於同日（5 日）下午4 時13分許，以銀行ATM 轉
    帳之方式匯入30,000元至黃培昌（另案由臺灣高等法院臺中
    分院審理中）前於同年月4 日下午所交付之遠東國際商業銀
    行臺中自由分行帳戶（帳號：00000000000000000 號，下稱
    遠東銀帳戶）內，又於同日（5 日）晚上9 時12分許，匯款
    36,000元至吳宜樺（另案由臺灣新竹地方法院審結）前於同
    年月4 日中午所交付之渣打國際商業銀行湖口分行帳戶（帳
    號：0000000000000 號，下稱渣打銀帳戶）內，該集團均旋
    即提領一空，後經丙○○報警處理，始循線查知上情。
二、案經臺中市政府警察局第一分局報請臺灣臺中地方法院檢察
    署呈請臺灣高等法院檢察署檢察長令轉暨臺北市政府警察局
    大安分局報請臺灣臺北地方法院檢察署檢察官偵查後聲請以
    簡易判決處刑。
    理  由
一、程序部分：按檢察官聲請以簡易判決處刑之案件，經法院認
    為有刑事訴訟法第451 條之1 第4 項但書之情形者，應適用
    通常程序審判之，同法第452 條定有明文。經查，本件被告
    乙○○被訴案件，本院於調查後，認有刑事訴訟法第451 條
    之1 第4 項但書之情形，不宜以簡易判決處刑，爰依上開刑
    事訴訟法第452 條之規定，改用通常程序審判之；又其所犯
    係死刑、無期徒刑或最輕本刑為3 年以上有期徒刑以外之罪
    ，其於審理中就被訴事實為有罪之陳述，經本院告知簡式審
    判程序之旨，並聽取當事人意見後，經本院合議庭依刑事訴
    訟法第273 條之1 第1 項規定裁定由受命法官獨任進行簡式
    審判程序，合先敘明。
二、上開事實，業據被告於本院98年11月30日準備及審理程序中
    自白無誤，證人即被害人甲○○、丙○○亦分於警詢中就其
    等遭詐騙及恐嚇之經過陳述甚詳，並有被告申辦之各該行動
    電話門號申用人資料、雙向通聯記錄、被害人匯款單據、上
    開第一銀、遠東銀、渣打銀之帳戶開戶資料與往來交易明細
    等資料在卷可稽，另有臺灣臺北地方法院檢察署檢察官98年
    度偵字第13552 、17675 號起訴書（歐陽湧）、臺灣臺中地
    方法院98年度易字第2728號判決（黃培昌）及臺灣新竹地方
    法院檢察署檢察官98年度偵字第6335號起訴書（吳宜樺）等
    書類存卷供參，綜合以觀，被告交付該等行動電話門號幫助
    某犯罪集團成員向被害人甲○○詐得上開金額及恐嚇被害人
    丙○○而取得其交付之上開金額之客觀事實已明；查行動電
    話門號，一般人極易自行申辦取得，且係極具個人專屬性之
    重要資料，若非特殊或急迫情形，否則本可自行申辦使用，
    無須任意向友人索用，亦無輕易替他人申辦之理，參照政府
    、媒體近來向民眾大力宣導勿因交付門號予他人使用而成為
    犯罪集團幫兇之眾所周知之事實，被告復自承是為了報答「
    小王」多年的接濟幫助恩情，沒有想到什麼就幫忙辦這些門
    號等情，堪信被告主觀上顯已預見類如詐欺取財、恐嚇取財
    之犯罪事實發生，縱如此亦不違背其本意，故其基於幫助詐
    欺取財及幫助恐嚇取財之不確定故意，將上開行動電話門號
    一併交予「小王」所屬之犯罪集團成員使用之情亦已無疑，
    則被告於本院上開準備及審理程序中之任意性自白，核與事
    實相符而可採信，本案事證已明，被告犯行堪以認定，自應
    依法論科。
三、被告係一次將其所申辦之上開行動電話門號交予「小王」使
    用，雖可預見該人與其他共犯係從事詐欺取財、恐嚇取財等
    不法行為且縱如此亦不違背本意，然此僅係對其等之詐欺取
    財、恐嚇取財犯行提供助力，並非有何共同正犯之犯意聯絡
    及行為分擔，且尚不能證明被告知悉該人及其集團係從事常
    業詐欺或其他重大犯罪，故核被告所為，係犯刑法第30條第
    1 項前段、第339 條第1 項之幫助詐欺取財罪（甲○○部分
    ）及同法第30條第1 項前段、第346 條第1 項之幫助恐嚇取
    財罪（丙○○部分）。檢察官業已起訴該犯罪集團去電向丙○○自稱竹聯幫大哥云云之事實，雖其認此部分該當幫助詐
    欺取財罪嫌，於法容有未合，但起訴之基本事實同一，且本
    院業已告知變更後之罪名，自應由本院逕行變更起訴法條，
    而為適法之論斷。又被告以同一交付門號之行為，分別觸犯
    幫助詐欺罪及幫助恐嚇取財罪，係以一行為觸犯數罪名，為
    想像競合犯，應從一重之幫助恐嚇取財罪處斷。另被告係幫
    助犯，斟酌其犯罪情節，依刑法第30條第2 項規定，減輕其
    刑。至於檢察官於聲請簡易判決處刑書所載被告交付之0000
    000000號、0000000000號（均98年4 月23日向臺灣大哥大電
    信公司申辦）、0000000000號（同年月28日向同公司申辦）
    、0000000000號、0000000000號（均14日向威寶電信公司申
    辦）、0000000000號、0000000000號（各16、17日向同公司
    申辦）等行動電話門號，雖有卷存各該門號申用人資料為憑
    ，但依被告申辦時間，比對本案被害人遭詐騙、恐嚇及犯罪
    集團刊登報紙廣告之時間，當認並非與前揭事實欄所述門號
    同時交付，且被告亦自承98年4 月底另有交付若干門號予「
    小王」之行為，此部分因尚查無被害人之相關事證，故此部
    分犯罪嫌疑不足，然檢察官認有一罪關係，故不另為無罪之
    諭知，附此敘明。爰審酌被告不顧政府近來為查緝犯罪，大
    力宣導民眾勿因交付行動電話門號因而成為犯罪集團之幫兇
    而仍為之，且分別造成被害人甲○○、丙○○之金錢損失，
    犯罪所造成之損害非輕，然犯後坦承全部犯行又多次表達悔
    意，態度良好，且查無證據證明其因此取得任何不法利益，
    暨其素行（雖曾於86年間執行有期徒刑8 月完畢，但此後即
    無任何前案紀錄，見卷附臺灣高等法院被告前案紀錄表）、
    生活狀況、犯罪之動機、目的、手段、被害人匯款金額多寡
    等一切情狀，認偵查檢察官求處拘役30日之刑度，其求刑時
    所憑之法條有誤，但斟酌其請求從輕量刑之意見，量處如主
    文所示之刑，並諭知易科罰金之折算標準。
四、末被告已將上開門號SIM 卡交予該犯罪集團之人，此業據被
    告供述甚詳，既已交付，則上開物品即非屬被告所有，此外
    亦別無法定應沒收之事由存在，縱不能證明該等物品業已滅
    失，亦無從依法宣告沒收，附此敘明。
據上論斷，應依刑事訴訟法第452 條、第273 條之1 第1 項、第
299 條第1 項前段、第300 條，刑法第346 條第1 項、第339 條
第1 項、第55條、第30條第1 項前段、第2 項、第41條第1 項前
段，刑法施行法第1 條之1 第1 項、第2 項前段，判決如主文。
本案經檢察官郭力菁到庭執行職務。
中    華    民    國    98    年    12    月    14    日
                  刑事第五庭  法  官  吳勇毅
上正本證明與原本無異。
如不服本判決應於收受送達後10日內向本院提出上訴書狀，並應
敘述具體理由；其未敘述上訴理由者，應於上訴期間屆滿後20日
內向本院補提理由書（均須按他造當事人之人數附繕本）「切勿
逕送上級法院」。告訴人或被害人如對於本判決不服者，應具備
理由請求檢察官上訴，其上訴期間之計算係以檢察官收受判決正
本之日期為準。
                              書記官  游秀珠
中    華    民    國    98    年    12    月    14    日
附錄本案論罪科刑之法條：
中華民國刑法第346條
（單純恐嚇罪）
意圖為自己或第三人不法之所有，以恐嚇使人將本人或第三人之
物交付者，處6 月以上5 年以下有期徒刑，得併科1 千元以下罰
金。
以前項方法得財產上不法之利益，或使第三人得之者，亦同。
前二項之未遂犯罰之。
中華民國刑法第339條
（普通詐欺罪）
意圖為自己或第三人不法之所有，以詐術使人將本人或第三人之
物交付者，處5 年以下有期徒刑、拘役或科或併科1 千元以下罰
金。
以前項方法得財產上不法之利益或使第三人得之者，亦同。
前二項之未遂犯罰之。
中華民國刑法第30條
（幫助犯及其處罰）
幫助他人實行犯罪行為者，為幫助犯。雖他人不知幫助之情者，
亦同。
幫助犯之處罰，得按正犯之刑減輕之。

司法院資訊處製作；財團法人民間司法改革基金會備份。
